臺灣桃園地方法院民事判決　　　　　　　100年度訴字第727號
原　　　告　新光產物保險股份有限公司
法定代理人　吳昕紘
訴訟代理人　沈里麟
　　　　　　邱鈞賢
　　　　　　許俊彥
被　　　告　謝侖玉　　原住桃園.
上列當事人間請求損害賠償事件，於民國100 年9 月5 日辯論終
結，本院判決如下：
    主  文
被告應給付原告新台幣柒拾伍萬零玖佰柒拾陸元，及自民國一百
年八月五日起至清償日止，按年息百分之五計算之利息。
訴訟費用由被告負擔。
本判決於原告以新台幣貳拾伍萬壹仟元供擔保後，得假執行。
    事實及理由
壹、程序方面：
    被告經合法通知，未於言詞辯論期日到場，核無民事訴訟法
    第386 條各款所列情形，爰依原告之聲請，由其一造辯論而
    為判決。
貳、實體方面：
一、原告起訴主張：伊承保被告所有車牌號碼NT-2525 號自用小
    客車（下稱系爭車輛）之強制汽車責任保險，被告於民國98
    年4 月25日13時45分許，無照且酒醉駕駛系爭車輛，行經桃
    園縣八德市○○里○○路1160號附近，衝撞行人即被害人曾
    根致渠重傷死亡，並撞擊停放路邊之訴外人陳佩怡所有車
    號BJ3-095 號機車。曾根之法定繼承人依保險契約申請理
    賠，並由伊給付死亡理賠金新台幣（下同）150 萬元及醫療
    費用976 元。依強制汽車責任保險法第36條第1 項第1 款及
    同條第2 項規定，伊向被撞擊之本件被保險車輛（即車號BJ
    3-095 號機車）所投保強制汽車責任險之保險公司即訴外人
    友邦產物保險股份有限公司，要求分攤1/2 賠償金，故經分
    攤後，伊實際受有75萬976 元之損失。爰依強制汽車責任保
    險法第29條第1 項第1 款、第5 款及強制汽車責任保險條款
    第5 條第1 項第1 款、第5 款之規定，於給付上開金額之範
    圍內，代位行使請求權人即曾根之繼承人對於被保險人之
    請求權，並聲明：除供擔保金額外，餘如主文所示等語。
二、被告未於言詞辯論期日到場，亦未提出書狀作何聲明或陳述
    。
三、經查，原告上開所主張之事實，業據提出與伊所述相符之桃
    園縣政府警察局道路交通事故當事人登記聯單及車禍現場圖
    、強制汽車責任理賠申請書、汽車險賠案初步紀錄暨理算書
    及給付理算明細表、醫療費用收據及診斷證明書、臺灣桃園
    地方法院檢察署相驗屍體證明書、受害人繼承系統表、繼承
    人之身分證影本、授權書、強制汽車責任保險領款收據暨同
    意書、強制險同業分攤攤回明細表、電子公路監理網站查詢
    資料表等影本各1 份為據（見本院卷第6-25頁），且未據被
    告以言詞或提出書狀加以爭執，而被告因前述酒後駕車肇事
    行為而觸犯刑法過失致人於死等罪行，亦經本院以98年度桃
    交簡字第3406號裁判確定，有該案刑事判決1 份及被告前案
    紀錄表附卷可稽（見本院卷第69-71 頁），並經本院依職權
    調閱該案卷宗無訛，自堪認原告此部分之主張屬實。
四、按被保險人飲用酒類或其他類似物後駕駛汽車，其吐氣或血
    液中所含酒精濃度超過道路交通管理法規規定之標準，致被
    保險汽車發生汽車交通事故者，保險人仍應依本法規定負保
    險給付之責，但得在給付金額範圍內，代位行使請求權人對
    被保險人之請求權，強制汽車責任保險法第29條第1 項第1
    款定有明文。次按，汽車駕駛人飲用酒類或其他類似物後，
    其吐氣所含酒精濃度超過每公升0.25毫克或血液中酒精濃度
    超過百分之0.05以上者，不得駕車，此據道路交通安全規則
    第114 條第2 款規定甚明。本件被告於肇事後經警檢測其吐
    氣所含酒精濃度達每公升1.3 毫克，此經本院依職權調取前
    揭刑事案件卷宗查閱屬實，則被告因飲用酒類致其吐氣所含
    之酒精濃度，已超過上開道路交通安全規則所定標準，猶駕
    駛車輛以致肇事，並造成曾根死亡，依強制汽車責任保險
    法第29條第1 項第1 款規定，原告仍應負保險給付之責，惟
    得在前述給付金額範圍內，代位行使請求權人對被告之請求
    權。至原告另主張被告無照駕駛導致肇事，亦屬強制汽車責
    任保險法第29條第1 項第5 款規定其得代位代償之事由等語
    ，並提出汽車駕駛人查詢駕照有效日影本1 紙為佐（見本院
    第24頁）。惟按，被保險人違反道路交通管理處罰條例第21
    條或第21條之1 規定而駕車，致被保險汽車發生汽車交通事
    故者，保險人得在給付金額範圍內，代位行使請求權人對被
    保險人之請求權，強制汽車責任保險法第29條第1 項第5 款
    定有明文。又汽車駕駛人未領有駕駛執照駕車者，固應依道
    路交通管理處罰條例第21條及第21條之1 規定，按其情節分
    裁處6,000 元至80,000元不等之罰鍰，惟汽車駕駛人原領有
    駕駛執照，僅該駕駛執照逾有效期間仍駕車者，則應依同條
    例第22條第1 項第7 款規定裁處1,800 元以上3,600 元以下
    之罰鍰，此觀諸各該條文之規定即明。本件被告僅有駕駛執
    照逾有效期間仍駕車之違規事實（見本院卷第43頁背面），
    而應依道路交通管理處罰條例第22條規定裁處罰鍰，並非無
    照駕駛（見本院卷第35頁），是原告主張被告有無照駕駛之
    事實，構成強制汽車責任保險法第29條第1 項第5 款所定得
    代位求償之事由一節，自屬無據，併予敘明。
五、再按，給付無確定期限者，債務人於債權人得請求給付時，
    經其催告而未為給付，自受催告時起，負遲延責任。其經債
    權人起訴而送達訴狀，或依督促程序送達支付命令，或為其
    他相類之行為者，與催告有同一之效力。遲延之債務，以支
    付金錢為標的者，債權人得請求依法定利率計算之遲延利息
    。應付利息之債務，其利率未經約定，亦無法律可據者，週
    年利率為5%，民法第229 條第2 項、第233 條第1 項前段、
    第203 條分別定有明文。本件給付係屬無確定期限者，又以
    支付金錢為標的。從而，原告基於強制汽車責任保險法第29
    條第1 項第1 款之規定，訴請被告給付75萬976 元及自起訴
    狀繕本送達之翌日即100 年8 月5 日起至清償日止，按年息
    5%計算之利息，為有理由，應予准許。又原告陳明願供擔保
    ，聲請宣告假執行，核無不合，爰酌定相當之擔保金額，予
    以准許。
六、本件事證已臻明確，原告其餘之主張、陳述及所提之證據資
    料，核與判決結果無何影響，爰不一一論述，附此敘明。
七、據上論結，本件原告之訴為有理由，依民事訴訟法第385 條
    第1 項前段、第78條、第390 條第2 項，判決如主文。
中    華    民    國  100     年    9     月    27    日
                  民事第一庭    法  官  范明達
以上正本係照原本作成。
如對本判決上訴，須於判決送達後20日內向本院提出上訴狀。
如委任律師提起上訴者，應一併繳納上訴審裁判費。
中    華    民    國   100    年    9     月    28    日
                                書記官  李心怡